臺灣臺南地方法院民事判決　　　　　　 96年度簡上字第123號
上　訴　人　乙○○
訴訟代理人　丙○○
　　　　　　　　　　　　1號
被 上 訴人　甲○○
上列被上訴人因妨害家庭案件，經上訴人提起刑事附帶民事訴訟
請求侵權行為損害賠償，上訴人對於中華民國96年2月12日本院
刑事庭95年簡附民字第111號第一審判決提起上訴，由本院刑事
庭裁定移送前來（96年度簡附民上字第1號），經本院於96年10
月25日言詞辯論終結，判決如下：
    主  文
上訴駁回。
第二審訴訟費用由上訴人負擔。
   事實及理由
一、本件上訴人起訴主張：被上訴人明知訴外人黃敬棋有妻室，
    故意與之同居發生相姦行為，而黃敬棋在離婚前就拿上訴人
    的錢去和被上訴人同居，被上訴人受有利益，被上訴人並意
    圖逼迫上訴人離婚，以達與黃敬棋結婚為目的，被上訴人雖
    初犯，但犯意惡質，至今未向上訴人表示歉意，造成上訴人
    患有憂鬱症，提起本件訴訟，請求判決被上訴人應給付精神
    慰撫金新台幣（下同）1,000,000元，及自民國95年12月26
    日起至清償日止，按年息百分之5計算之利息等語，經原審
    判決後，上訴人以原判決所酌定之精神慰撫金過低，而聲明
    不服，提起上訴。求為判決：(一)原判決不利於上訴人部分廢
    棄。(二)上開廢棄部分，被上訴人應再給付上訴人400,000元
    ，及自95年12月26日起至清償日止，按年息百分之5計算之
    利息【上訴人於原審起訴請求被上訴人應給付1,000,000元
    ，及自起訴狀繕本送達翌日（95年12月26日）起至清償日止
    之法定遲延利息，經原審判決被上訴人應給付200,000元及
    法定遲延利息，上訴人就其原審敗訴部分僅在400,000元範
    圍內上訴，而原審判決被上訴人敗訴部分，未據被上訴人聲
    明不服，兩造未上訴部分均已告確定】。
二、被上訴人則辯稱：伊沒有受有什麼利益，也沒有逼上訴人離
    婚等語，並聲明：駁回上訴。
三、本件經協商並簡化爭點，確認兩造不爭執及爭執事項如下（
    本院96年11月29日言詞辯論筆錄，本院卷58頁）：
  (一)兩造不爭執之事項：被上訴人與上訴人之夫黃敬棋相姦，經
    本院以96年度簡上字第187號妨害家庭案件判處徒刑確定在
    案。以上事實，經本院調取刑事卷核閱相符，堪信為真實。
  (二)兩造爭執之事項：精神慰撫金金額之酌定是否過低？
四、茲就上開兩造爭執事項，分述本院得心證理由如下：
　(一)按因故意或過失，不法侵害他人之權利者，負損害賠償責任
    ；次按不法侵害他人之身體、健康、名譽、自由、信用、隱
    私、貞操，或不法侵害其他人格法益而情節重大者，被害人
    雖非財產上之損害，亦得請求賠償相當之金額。此項規定，
    於不法侵害他人基於父、母、子、女或配偶關係之身分法益
    而情節重大者，準用之，民法第184條第1項前段及第195條
    第1項、第3項分別定有明文；復按按依社會一般觀念，如明
    知為有夫之婦而與之相姦，不得謂非有以背於善良風俗之方
    法，加損害於他人之故意，苟其夫確因此受有非財產上之損
    害，自得請求賠償（最高法院41年台上字第278號判例參照
    ）。經查，被上訴人與訴外人黃敬棋之相姦行為，已破壞上
    訴人家庭生活之圓滿幸福，使上訴人苦心經營之婚姻因此破
    碎，此自令上訴人身心受創，其所受精神上之痛苦，難以言
    喻，是揆諸上開規定及判例意旨，被上訴人自應負侵權行為
    損害賠償責任。從而，上訴人請求被上訴人賠償其所受非財
    產上之損害即精神慰撫金，自屬有據。
  (二)次按不法侵害他人之人格權，被害人受有非財產上損害，請
    求加害人賠償相當金額之慰撫金時，法院對於慰撫金之量定
    ，應斟酌實際加害情形、所造成之影響、被害人痛苦之程度
    、兩造之身分地位經濟情形及其他各種狀況，以核定相當之
    數額（最高法院47年台上字第1221號、51年台上字第223 號
    判例意旨參照）。經查，上訴人為遠東技術學院專科畢業，
    目前已離婚，子女監護權歸前配偶任之，惟不需支付撫養費
    ，現任會計工作，月薪約25,000元，並無其餘貸款負擔，亦
    不需扶養父母；被上訴人為高中肄業，目前未婚，亦無子女
    需扶養，國中畢業時即半工半讀，現失業中，惟不需要撫養
    父母；以及兩造於94年度均無所得，名下亦均無財產等情，
    業據兩造於本院原審行言詞辯論時陳明（見原審卷第22頁）
    ，並經原審依職權以電腦連線向財政部查調兩造之財產所得
    ，有兩造之稅務電子閘門財產所得調件明細表各1份在卷可
    參（見原審卷第11至12頁）。本院斟酌上述兩造之身分地位
    、教育程度、經濟能力等情事，復參酌被上訴人與訴外人黃
    敬棋相姦之情節，被上訴人造成上訴人家庭之破碎等一切情
    狀，認上訴人請求非財產上損害金額應以200,000元為適當
    ，上訴人在此範圍內之主張，應屬有據，逾此部分之主張即
    難憑採。
  (三)再按給付無確定期限者，債務人於債權人得請求給付時，經
    其催告而未為給付，自受催告時起，負遲延責任。其經債權
    人起訴而送達訴狀，或依督促程序送達支付命令，或為其他
    相類之行為者，與催告有同一之效力；遲延之債務，以支付
    金錢為標的者，債權人得請求依法定利率計算之遲延利息。
    但約定較高者，仍從其約定利率；又應付利息之債務，其利
    率未經約定，亦無法律可據者，週年利率為百分之5，民法
    第229第2項、第233條第1項及第203條分別定有明文。查本
    件上訴人依侵權行為之法律關係請求被上訴人賠償精神慰撫
    金，並未定有給付期限，又上訴人提起刑事附帶民事起訴狀
    繕本係於95年12月25日送達被上訴人，有送達證書一紙在卷
    可佐（見原審卷第13頁），是上訴人請求被上訴人給付200,
    000元及自刑事附帶民事起訴狀繕本送達翌日即95年12月26
    日起至清償日止，按年息百分之5計算之遲延利息，核與上
    開規定相符，應予准許。
  (四)至上訴人另主張其前配偶黃敬棋在離婚前就拿上訴人的錢去
    和被上訴人同居，被上訴人受有利益等語，經核與本件酌定
    上訴人因被上訴人與黃敬棋之相姦行為之精神慰撫金無涉，
    併予敘明。
五、綜上所述，上訴人依據侵權行為法律關係，請求被上訴人給
    付200,000元，及自起訴狀繕本送達翌日即95年12月26日起
    至清償日止，按年息百分之5計算之利息部分，為有理由，
    應予准許，至其逾越上開範圍之請求，尚屬無據，應予駁回
    。原審就上開應准許部分，為上訴人勝訴判決，至於上訴人
    之請求不應准許部分，為上訴人敗訴之判決，並駁回其該敗
    訴部分假執行之聲請，核無不合。上訴意旨以原審判決酌定
    之精神慰撫金過低而指摘原判決此部分判決不當，求予廢棄
    改判，為無理由，應予駁回。
六、兩造其餘主張及所提證據與本院上開論斷無涉或無違，不予
    贅述。
七、據上論結，本件上訴為無理由，依民事訴訟法第436條之1第
    3項、第449條第1項、第78條，判決如主文。
中　　華　　民　　國　　96　　年　　12　　月　　13　　日
                  民事第三庭    審判長法　官　蔡美美
                                      法　官　張婷妮
                                      法　官　林福來
以上正本證明與原本無異。
本判決不得上訴。
中　　華　　民　　國　　96　　年　　12　　月　　13　　日
                                      書記官　吳純敏
